【裁判字號】    96,訴,1299
【裁判日期】    970325
【裁判案由】    搶奪等
【裁判全文】
臺灣屏東地方法院刑事判決              96年度訴字第1299號
公  訴  人  臺灣屏東地方法院檢察署檢察官
被      告  甲○○
上列被告因搶奪等案件，經檢察官提起公訴（96年度偵字第4157
號），本院判決如下：
    主  文
甲○○犯不能安全駕駛動力交通工具罪，處有期徒刑參月；又犯
搶奪罪，處有期徒刑陸月；應執行有期徒刑捌月。
    事  實
一、甲○○於民國96年6 月24日23時許，在屏東縣內埔鄉某處廟
    口前喝酒，迄96年6 月25日凌晨1 時許，在酒後呼氣所含酒
    精濃度為1.2MG/L ，已達不能安全駕駛動力交通工具之程度
    ，竟仍騎乘車牌號碼PDM –120 號之重型機車上路，欲返回
    其屏東縣萬巒鄉○○路58號住處，於同日凌晨1 時50分許，
    行經屏東縣內埔鄉○○路85號之新又菁檳榔攤時，向上開檳
    榔攤之店員乙○○表示要購買50元檳榔，趁乙○○取出1 包
    檳榔擬交付之際，竟意圖為自己不法之所有，搶奪乙○○手
    中之檳榔，得手後欲騎乘機車加速逃離現場，乙○○見狀奮
    力抓住甲○○所騎乘機車後座把手，甲○○因此重心不穩而
    人、車倒地。嗣經員警據報前往現場處理，扣得檳榔1 包（
    已發還乙○○），並對甲○○實施呼氣酒精濃度測試，查知
    上情。
二、案經屏東縣警察局內埔分局報請臺灣屏東地方法院檢察署檢
    察官偵查起訴。
    理  由
壹、證據能力部分
一、按被告以外之人於審判外之言詞或書面陳述，除法律有規定
    者外，不得作為證據，刑事訴訟法第159 條第1 項定有明文
    。本件被害人乙○○於警詢中之指證，係被告以外之人於審
    判外之言詞陳述，被告亦明示不同意作為證據使用，依上開
    法條規定，自不得作為證據。
二、再按被告以外之人於偵查中向檢察官所為之陳述，除顯有不
    可信之情況外，得為證據，刑事訴訟法第159 條之1 第2 項
    定有明文。本件證人即被害人乙○○於96年8 月22日偵查中
    之供證，業經依法具結，且現階段刑事訴訟法規定，檢察官
    代表國家偵查犯罪、實施公訴，依法有訊問被告、證人及鑑
    定人之權，而實務運作時，檢察官偵查中向被告以外之人所
    取得之陳述，原則上均能遵守法律規定，不致違法取供，其
    可信度極高。再者，上開證人復於本院審判中到庭詰問供證
    ，已賦予被告行使反對詰問之機會，是證人乙○○於偵查中
    經具結之供證，均得作為證據。
貳、實體部分
一、訊據被告甲○○對於酒後駕車之事實供承不諱，且經檢測其
    呼氣所含酒精濃度為1.2 MG/L，且於查獲訊問過程被告有語
    無倫次、含糊不清，且有多話之情事，亦有屏東縣警察局道
    路交通事故當事人酒精測定紀錄表、刑法第185 條之3 案件
    測試觀察紀錄表附卷可稽，足認其已達不能安全駕駛之程度
    ，被告此部分自白核與事實相符，應堪信採。另訊之被告對
    於取走被害人乙○○手中檳榔1 包之事實固不諱言，然矢口
    否認有搶奪之犯行，辯稱：伊當時喝醉酒，沒有要搶奪之意
    思，心想事後要還她錢云云。經查：證人乙○○於偵查及本
    院審理中均具結供證：被告當時騎機車停下來，我問被告要
    買那一種檳榔，被告沒回答，我再問一次，被告就說要買普
    通的，我就要拿檳榔給他，還沒有拿給他，被告沒有說身上
    沒有錢，就很大力及很快速的從我手上把檳榔搶走，並加油
    騎走機車，我才出手拉住他機車後方等語（偵查卷第13、14
    頁；本院卷第70頁背面、第71頁），足見被告係使用搶奪之
    手段取走檳榔，且其並未告知身上未帶錢，下次再行支付之
    旨，自難謂其主觀上無意圖不法所有之搶奪犯意。又由其能
    快速搶走檳榔，及知迅速騎車逃逸之情觀之，被告當時雖有
    飲酒，但神智尚屬清晰，未達酒醉之程度，被告上開所辯，
    洵屬卸責避就之詞，並不足採。事證明確，被告上開犯行均
    堪認定。
二、核被告所為，係犯民國97年1 月2 日修正公布前刑法第185
    條之3 公共危險罪（被告行為後，刑法第185 條之3 業於97
    年1 月2 日修正公布，將法定刑由「處一年以下有期徒刑、
    拘役或3 萬元以下罰金」，修正為「處一年以下有期徒刑、
    拘役或科或併科15萬元以下罰金」，比較結果，修正後之規
    定並未較有利於被告，依刑法第2 條第1 項前段之規定，應
    適用行為時即修正前刑法第185 條之3 之規定）及刑法第
    325 條第1 項之搶奪罪。審酌被告酒精濃度高達1.2 MG/L，
    仍騎駛機車，漠視一般往來公眾及駕駛人之用路安全，且復
    搶奪他人財物，影響他人財產法益及社會治安，行為誠屬不
    該，惟念其事後坦認部分犯行，且所得財物非鉅，並已返還
    被害人，有贓物認領保管單在卷可稽等情，分別量處如主文
    所示之刑，並定其應執行刑，以資懲儆。
據上論斷，應依刑事訴訟法第299 條第1 項前段，修正前刑法第
185 條之3 、刑法第325 條第1 項、第51條第5 款，刑法施行法
第1 條之1 ，判決如主文。
本案經檢察官陳俊宏到庭執行職務。
中    華    民    國    97    年    3     月    25    日
                  刑事第三庭 審判長 法  官  吳永宋
                                    法  官  春生
                                    法  官  趙家光
以上正本證明與原本無異。
如不服本判決應於收受本判決送達後十日內向本院提出上訴書狀，
其未敘述上訴理由者，並得於提起上訴後十日內向本院補提理由
書狀（均須按他造當事人之人數附繕本）「切勿逕送上級法院」
中    華    民    國    97    年    3     月    25    日
                                    書記官  陳勃諺
附錄本案論罪科刑條文
修正前中華民國刑法第185條之3
服用毒品、麻醉藥品、酒類或其他相類之物，不能安全駕駛動力
交通工具而駕駛者，處一年以下有期徒刑、拘役或3 萬元以下罰
金。
中華民國刑法第325條第1項
意圖為自己或第三人不法之所有，而搶奪他人之動產者，處 6 月
以上 5 年以下有期徒刑。


司法院資訊處製作；財團法人民間司法改革基金會備份。
